臺灣彰化地方法院刑事判決　　　　　　100年度交易字第245號
公　訴　人　臺灣彰化地方法院檢察署檢察官
被　　　告　黃淵藤
選任辯護人　許漢鄰律師
上列被告因業務過失傷害案件，經檢察官提起公訴（100 年度偵
字第4048 號），本院依簡式審判程序審理，判決如下：
    主    文
黃淵藤犯業務過失傷害罪，處有期徒刑月，如易科罰金，以新
臺幣壹仟元折算壹日。
    犯罪事實及理由
一、犯罪事實
    黃淵藤係瑞連工業社負責人，除經營工業社從事沖床加工外
    ，並負責駕駛貨車載送向客戶收取或應交付予客戶之加工貨
    物，駕駛汽車載送貨物亦為伊日常工作內容之一，為從事駕
    駛業務之人。黃淵藤於民國99年10月1 日上午9 時許，駕駛
    車牌號碼Y3-0391 號自用小貨車，載送加工後之貨物外出欲
    交付予客戶，沿彰化縣彰化市○○路由北往南方向行駛，於
    同時30分許，行至彰化市○○路與彰秀路口左轉時，本應注
    意行經行車管制號誌路口綠燈左轉時，應讓對向直行車先行
    ，而依當時天候晴、日間自然光線明亮、柏油路面乾燥無缺
    陷、無障礙物、視距良好，無不能注意之情事，竟疏未注意
    及此，仍於伊左轉之際，即發現對向車道距離交岔路口約2
    、30公尺處，有他人騎車機車往該交岔路口方向駛來之情形
    下，貿然左轉欲通過上開交岔路口，致於將通過該交岔路口
    對向車道，進入彰秀路行駛之際，遭亦疏未注意車前狀況，
    且正以時速逾50公里之高速行駛，致未及避煞之方閔弘所騎
    乘車牌號碼595-CSD 號機車，以車頭直接撞擊伊所駕駛之自
    用小貨車右側尾端之車斗，方閔弘因而人車倒地，受有右膝
    擦挫傷、後十字韌帶斷裂、足踝開放性傷口、一根肋骨閉鎖
    性骨折、右腕挫傷、胸部挫傷等傷害。黃淵藤於肇事後未被
    有偵查犯罪職權之機關或公務員發覺前，即主動向據報到場
    處理之彰化縣警察局彰化分局員警潘偉民自首為肇事者，並
    接受裁判。
二、本案被告黃淵藤所犯係死刑、無期徒刑、最輕本刑為3 年以
    上有期徒刑以外之罪，其於準備程序就前揭被訴事實為有罪
    之陳述，經法官告知簡式審判程序之旨，並聽取伊與公訴人
    之意見後，本院認無不得或不宜改依簡式審判程序進行之處
    ，爰依刑事訴訟法第273 條之1 第1 項、第284 條之1 ，裁
    定進行簡式審判程序。
三、認定本案犯罪事實之證據：
  (一)秀傳醫療財團法人秀傳紀念醫院診斷證明書、行政院國軍退
    除役官兵輔導委員會台中榮民總醫院診斷證明書。
  (二)道路交通事故現場圖。
  (三)道路交通事故調查報告表(一)、(二)。
  (四)肇事現場及車損照片。
  (五)告訴人方閔弘之道路交通事故談話紀錄表。
  (六)被告黃淵藤之道路交通事故談話紀錄表。
  (七)臺灣省彰化縣區車輛行車事故鑑定委員會100 年5 月23日彰
    鑑字第1005601198號函（含彰化縣區0000000 案鑑定意見書
    ）。
  (八)告訴人方閔弘偵查中之指述。
  (九)證號查詢汽車駕駛人資料。
  (十)被告住宅及Y3-0391號自小貨車照片。
  (十一)瑞連工業社商業登記資料查詢。
  (十二)彰化縣警察局彰化分局100 年8 月30日彰警分偵字第100003
    4343號函（含道路交通事故肇事人自首情形紀錄表）。
四、論罪科刑：
  (一)按刑法上所謂業務，係指個人基於其社會地位繼續反覆所執
    行之事務，其主要部分之業務固不待論，即為完成主要業務
    所附隨之準備工作與輔助事務，亦應包括在內。又汽車駕駛
    人之駕駛工作，乃隨時可致他人身體生命於危險之行為，並
    係具有將該行為繼續，反覆行使之地位之人。因此應有經常
    注意俾免他人於危險之特別注意義務（最高法院71年臺上字
    第1550號、75年度臺上字第1685號判例參照）。查被告黃淵
    藤為瑞連工業社負責人，除經營工業社從事沖床加工外，並
    負責駕駛貨車載送向客戶收取或應交付予客戶之加工貨物，
    駕駛汽車載送貨物亦為伊日常工作內容之一，本件車禍發生
    當天伊即是載送貨物要交付客戶等情，為被告所自承（見本
    院卷第13頁），則被告黃淵藤為從事駕駛業務之人，堪屬無
    疑。是核被告黃淵藤所為，係犯刑法第284 條第2 項前段之
    業務過失傷害人罪。
  (二)被告黃淵藤於肇事後未被有偵查犯罪職權之機關或公務員發
    覺前，即向據報到場處理之彰化縣警察局彰化分局員警潘偉
    民自首為肇事者，有彰化縣警察局道路交通事故肇事人自首
    情形紀錄表1 份附卷可稽，為對於未發覺之罪自首而接受裁
    判，爰依刑法第62條前段規定減輕其刑。至公訴人雖認被告
    尚不符合自首之要件，然本案車禍雖經他人報案，但報案人
    並未報明肇事人姓名，係員警到場處理時，被告始在場自承
    為肇事人乙節，業據到場處理之員警潘偉民在上揭彰化縣警
    察局道路交通事故肇事人自首情形紀錄表中勾選記載明確；
    而本院審酌車牌號碼Y3-0391 號自用小貨車雖登記為被告所
    有，但因車輛非由登記車主使用之情形乃為社會所常見，就
    如同本案告訴人方閔弘所騎乘車牌號碼595-CSD 號機車，實
    際係登記為其母陳培琳所有一樣，難以僅憑車禍現場停放之
    肇事車輛確定駕駛人等情，認被告既停留現場，並於員警到
    場後即自承為駕車肇事之人，自應符合自首之要件，是公訴
    人主張被告不符合首要件，容有誤會。
  (三)爰審酌被告經常駕駛貨車載運貨物，本應更加注意交通規範
    ，以維護其他眾多用路人之安全，然卻未如此，反而於發現
    對向有來車接近之情形下，仍貿然在交岔路口左轉而肇事，
    致告訴人受有相當程度之傷害，所生損害非微，且迄今尚未
    與告訴人達成民事和解，賠償告訴人損害；惟被告轉彎車未
    讓直行車先行致肇事，固應負相當程度之過失責任，但告訴
    人直行車行駛靠近交岔路口，未注意車前狀況，且繼續以時
    速50幾公里之高速行駛，致一直迄距離被告僅剩一個車身距
    離，始發現被告所駕駛、正依綠燈號誌進行左轉、即將離開
    交岔路口之自用小貨車，終因避煞不及而撞擊自用小貨車尾
    端車斗（見100 年度他字第582 號卷第24頁所附告訴人於車
    禍後即製作之道路交通事故談話紀錄表），其就本件車禍之
    發生，實亦應負相當程度之過失責任；再參酌被告並無前科
    ，有臺灣高等法院被告前案紀錄表可按，且伊迄今雖仍因賠
    償金額歧見致未能與告訴人達成和解，但伊於本院審理時，
    亦表示除汽車強制保險理賠金額外，願意再賠償告訴人30萬
    元等語（見本院卷第55頁），又始終坦承犯行等一切情狀，
    量處如主文所示之刑，並諭知易科罰金之折算標準，以資懲
    儆。
五、應依刑事訴訟法第273 條之1 第1 項，第299 條第1 項前段
    、第310 條之2 、第454 條第1 項，刑法第284 條第2 項前
    段、第62條前段、第41條第1 項前段，刑法施行法第1 條之
    1 第1 項、第2 項前段，判決如主文。
六、如不服本件判決，得自收受送達之日起10日內，向本院提起
    上訴。
本案經檢察官何玉鳳到庭執行職務。
中    華    民    國   100    年    11    月    11    日
                  刑事第四庭    法  官  吳永梁
以上正本證明與原本無異。
如不服本判決應於收受判決後10日內向本院提出上訴書狀，並應
敘述具體理由。其未敘述上訴理由者，應於上訴期間屆滿後20日
內向本院補提理由書( 均須按他造當事人之人數附繕本) 「切勿
逕送上級法院」。
告訴人或被害人對於判決如有不服具備理由請求檢察官上訴者，
其上訴期間之計算係以檢察官收受判決正本之日期為準。
中    華    民    國   100    年    11    月    11    日
                                書記官  許原嘉
附錄論罪科刑法條全文：
中華民國刑法第284條
因過失傷害人者，處6 月以下有期徒刑、拘役或5 百元以下罰金
，致重傷者，處1 年以下有期徒刑、拘役或5 百元以下罰金。
從事業務之人，因業務上之過失傷害人者，處1 年以下有期徒刑
、拘役或1 千元以下罰金，致重傷者，處3 年以下有期徒刑、拘
役或2 千元以下罰金。